臺灣高等法院刑事裁定
109年度聲字第3915號
聲明異議人
即  受刑人  林大安



上列聲明異議人因偽造有價證券等案件，不服臺灣臺北地方檢察
署中華民國109年9月1日北檢欽寬109執聲他1640字第1099071983
號函，聲明異議，本院裁定如下：
    主  文
聲明異議駁回。
    理  由
一、聲明異議意旨略以：聲明異議人即受刑人甲○○向臺灣臺北地
    方檢察署（下稱臺北地檢署）聲請就106年執字第5518號、1
    08年執字第3753號、第3765號更定應執行刑並換發新的執行
    指揮書，臺北地檢署認106年執字第5518號之部分犯罪確定
    日為105年10月25日，而108年執字第3753號案件之犯罪日均
    為106年間，乃裁判確定後另犯他罪之情形，參照司法院大
    法官會議第98號解釋意旨，不在數罪併罰規定之列，與定刑
    之要件不合；又108年執字第3765號曾經受刑人表示要易科
    罰金、不要合併執行，受刑人自不得再聲請定刑，是受刑人
    所請於法未合，礙難准許，而駁回聲請。惟受刑人所犯106
    年執字第5518號（即106年度台上字第2195號判決）因上訴
    不可分之效力，判決確定日期為106年7月19日，而108年執
    字第3753號、第3765號（即107年度上訴字第3518號判決）
    各罪之犯罪日期落在106年1月至106年6月，均係在106年7月
    19日前所犯之，且合於數罪併罰之規定（108年執字第3765
    號部分業已易科罰金執行完畢），依法應准予受刑人聲請更
    定其應執行之刑，不得因其一罪業經執行完畢而予以駁回，
    爰具狀聲明異議等語。
二、按裁判確定前犯數罪併合處罰之案件，有二以上裁判，應依
    刑法第51條第5款至第7款定應執行之刑，茍經檢察官聲請時
    ，最後事實審法院即應以裁定定其應執行之刑，殊不能因數
    罪中之一部分犯罪之刑業經執行完畢，即謂與刑法第50條規
    定「裁判確定前犯數罪者，併合處罰」之要件不符。因此如
    受刑人於刑之執行中，發現尚有部分之罪刑，雖已執行完畢
    ，但與執行中之諸多罪刑，合於定應執行刑之規定，而請求
    檢察官聲請法院重新定其應執行之刑，檢察官未依法處理或
    處置失當，致受刑人蒙受重大不利益時，因其請求係在刑之
    執行中，固得認係檢察官執行之指揮為不當，而准受刑人聲
    明異議，以資救濟。然於被告一再犯罪，經受諸多科刑判決
    確定之情形，上開所謂裁判確定，係指首先確定之科刑判決
    而言，亦即以該首先判刑確定之日為基準，在該確定日期之
    前所犯各罪，應依刑法第51條規定，定其應執行之刑，在該
    確定日期之後所犯者，即無與之前所犯者合併定執行刑之餘
    地（最高法院109年度台抗字第288號裁定意旨參照）。次按
    數罪併罰有二裁判以上宣告多數有期徒刑者，於各刑中之最
    長期以上，各刑合併之刑期以下，定其應執行之刑期，刑法
    第51條第5款、第53條規定甚明。又鑑於現行數罪併罰規定
    未設限制，造成併罰範圍於事後不斷擴大，有違法之安定性
    ，為明確數罪併罰適用範圍，並避免不得易科罰金之罪與得
    易科罰金之罪合併，造成得易科罰金之罪無法單獨易科罰金
    ，罪責失衡，不利於受刑人，立法者乃於102年1月23日修正
    公布刑法第50條（同年月25日施行），增訂第1項但書及第2
    項，規定對於確定判決前所犯數罪有該條第1項但書各款所
    列情形，除受刑人請求檢察官聲請定應執行刑者外，不得併
    合處罰。是自該條修正施行之日起，關於得易科罰金之罪與
    不得易科罰金之罪，繫乎受刑人之請求與否，作為定執行刑
    之準則。而該修正條文，雖未明定受刑人請求定執行刑之期
    限，然為避免受刑人濫用其請求權，造成雙重獲利之情況，
    於受刑人請求易科罰金時，若已有其他不得易科罰金之確定
    罪刑，檢察官應曉諭就得易科罰金之罪聲請易科罰金獲准後
    ，即不得再請求定應執行刑，以免造成受刑人先選擇聲請易
    科罰金，於罰金繳納執行完畢後，又再選擇定應執行刑，冀
    求減輕其所定刑之刑度後，再扣抵該已執行易科罰金之刑期
    ，造成執行結果不公平之情形（最高法院104年度台抗字第2
    20號、107年度台抗字第927號、107年度台抗字第1130號裁
    定意旨參照）。易言之，受刑人先前既已表明不願就其所犯
    有得易科罰金之罪與不得易科罰金之罪合併定刑，而請求就
    得易科罰金之罪為易科罰金獲准並經繳納完畢之後，為維護
    執行結果之公平性及安定性，並避免受刑人濫用其請求權，
    自無准許其再改變意向，復請求檢察官就其所犯前揭已易科
    罰金執行完畢之罪與不得易科罰金之罪，向法院聲請定刑之
    餘地。
三、經查：
（一）關於上揭臺北地檢署106年執字第5518號（即106年度台上
      字第2195號判決）各罪之判決確定日期，本件受刑人因偽
      造有價證券等數罪（合計23罪），上訴到最高法院後，經
      最高法院106年度台上字第2195號判決認上訴意旨難謂已
      符合法定之第三審上訴要件，而屬違背法律上之程式，其
      上訴為不合法，故對於受刑人想像競合所犯103年6月18日
      修正前刑法第339條第2項詐欺得利輕罪部分，無從適用審
      判不可分原則而併為實體上審判，至受刑人另犯之詐欺得
      利、強制及竊錄非公開活動身體隱私部位罪部分，核屬刑
      事訴訟法第376條第4款、第1款之案件，不得上訴於第三
      審法院，亦無上訴不可分之適用，有該判決書在卷可稽（
      見本院卷第31頁至第32頁），是就106年執字第5518號中
      偽造有價證券與強制性交部分，判決確定日期為最高法院
      駁回上訴之106年7月19日，然就其餘不得上訴三審之案件
      ，判決確定日期即為本院105年度侵上訴字第157號之判決
      日期105年10月25日，揆諸前揭說明，本件首先確定之科
      刑判決日期為105年10月25日，在該確定日期之後所犯之1
      08年執字第3753號、第3765號所示各罪，即無從與106年
      執字第5518號合併定執行刑。是臺北地檢署檢察官以北檢
      欽寬109執聲他1640字第1099071983號函覆受刑人所請與
      定刑要件不合，核無違誤，受刑人主張本件合於數罪併罰
      之規定，應准許受刑人就106年執字第5518號、108年執字
      第3753號、第3765號合併定其應執行之刑云云，顯係對法
      律有所誤會。
（二）又受刑人所犯106年執字第5518號、108年執字第3753號、
      第3765號之罪，因有刑法第50條第1項但書第1款所定「得
      易科罰金之罪與不得易科罰金之罪」之情形，故臺北地檢
      署檢察官乃於108年7月16日訊問受刑人是否聲請合併執行
      ，經受刑人表示「我九個月要繳錢，不要合併執行」等語
      ，檢察官復以「臺灣臺北地方檢察署依102年1月23日修正
      之刑法第50條調查受刑人是否聲請定應執行刑調查表」，
      詢問在監之受刑人是否請求就上開之罪聲請定應執行刑，
      經受刑人於108年12月20日勾選「就上列案件，我不要聲
      請定刑（勾選後，日後不得再聲請）」，而表明不聲請定
      應執行刑等情，有該訊問筆錄及調查表附卷足憑（見本院
      卷第137頁、第139頁）；嗣受刑人就上開108年執字第376
      5號有期徒刑九月部分，於109年8月7日易科罰金執行完畢
      ，經臺北地檢署於109年8月11日函告註銷該署108年執字
      第3765號執行指揮書乙節，有收據影本及該函在卷可稽（
      見本院卷141頁、第142頁）。受刑人復於109年8月19日，
      具狀請求臺北地檢署檢察官就上開106年執字第5518號、1
      08年執字第3753號、第3765號案件聲請定應執行刑，經該
      署109年9月1日北檢欽寬109執聲他1640字第1099071983號
      函覆駁回受刑人前揭請求乙事，有受刑人提出之聲請定應
      執行刑狀、本件駁回請求處分在卷可考（見本院卷第13頁
      、第23頁至第25頁），則揆諸前揭說明，受刑人既曾於調
      查表上表明不請求聲請合併定應執行刑，並已就得易科罰
      金之罪先予易科罰金執行完畢，卻於嗣後再具狀聲請定執
      行刑，不僅有違禁反言原則，亦破壞法之安定性，應屬權
      利濫用。
四、綜上所述，檢察官以本件駁回請求處分，具體說明否准受刑
    人聲請定應執行刑之理由，執行檢察官本於法律所賦予指揮
    刑罰執行之職權，對具體個案所為之上開判斷，其所為之指
    揮執行，核無不合，受刑人徒憑己見，以前開情詞指摘檢察
    官拒絕其定應執行刑之請求，有執行指揮不當云云，而向本
    院聲明異議，為無理由，應予駁回。
據上論斷，應依刑事訴訟法第486條，裁定如主文。
中　　華　　民　　國　　109 　年　　10　　月　　12　　日
                  刑事第二十庭  審判長法　官  王復生
                                      法　官  張紹省
                                      法　官  遲中慧
以上正本證明與原本無異。
如不服本裁定，應於收受送達後五日內向本院提出抗告狀。
                                      書記官  李政庭
中　　華　　民　　國　　109 　年　　10　　月　　12　　日